【裁判字號】    97,審訴,205
【裁判日期】    971009
【裁判案由】    給付服務費
【裁判全文】
臺灣臺北地方法院民事判決             97年度審訴字第205號
原      告  帆順開發股份有限公司
法定代理人  戊○○
被      告  乙○○
訴訟代理人  丁○○
被      告  甲○○
被      告  丙○○
上列當事人間給付服務費事件，本院於民國97年9月25日言詞辯
論終結，判決如下：
    主      文
原告之訴駁回。
訴訟費用由原告負擔。
    事實及理由
一、原告主張：被告乙○○、甲○○、丙○○於民國97年3月13
    日委託原告仲介出售坐落於台北市○○區○○段二小段48、
    48-1、49、50、50-1、50-2、51、51-1地號土地，及其上門
    牌號碼台北市○○區○○路二段34-5、34-6號房屋，土地面
    積共計285平方公尺即86.21坪（下稱系爭房地），原告覓得
    買受人後，於97年3月24日邀約系爭房地所有權人補簽同意
    書出售系爭房地，約定系爭房地出售金額為新台幣（下同）
    205,542,000元，被告應於97年3月28日下午4時與買受人簽
    訂買賣契約，並按成交總價1％給付服務費予原告，違約時
    仍須照付服務費，詎被告違約不出售系爭房地，造成原告受
    有服務費之損害計205萬元，為此請求被告給付服務費，並
    聲明：(一)丙○○應給付原告51萬元；(二)甲○○應給付原告66
    萬元；(三)乙○○應給付原告88萬元。
二、被告則分別以下列情詞置辯，其聲明均為：原告之訴駁回。
（一）被告乙○○部分：
      被告委託配偶丁○○出售被告所有坐落於台北市○○區○○段二小段51、51-1地號土地，並與鄰地同小段48、49、
      50、50-1地號土地共同委請建築師興建大樓，惟因工程發
      包不順且得標廠商違約，丁○○遂與鄰地所有人甲○○、
      丙○○共同商議各自尋找買受人買受土地，並於97年3月1
      3日通知原告及其他土地仲介人士出售土地之消息，原告
      於97年3月23日致電丁○○表示其已覓得買受人，並約定
      於97年3月24日由系爭房地所有權人與買受人直接商討土
      地買賣事宜，惟因買受人屆期並未出現，原告遂要求甲○○、丙○○簽名確認欲出售之價格，而甲○○、丙○○均
      表示該買賣價格僅於97年3月26日前有效，逾期即不出售
      ，嗣原告於97年3月28日始與訴外人鑫盛建設總經理劉榮
      敏至丁○○公司要求面談，惟因甲○○、丙○○不在場而
      作罷，被告僅委託丁○○傳遞出售土地消息予原告，並未
      委託原告出售土地，且系爭土地之所有權人共有五位，其
      中僅甲○○、丙○○認識原告，足認原告並未取得系爭土
      地所有權人之委託仲介出售土地，被告之土地迄今仍未出
      售、亦未獲利，原告請求給付服務報酬並無理由。
（二）被告甲○○部分：
      被告於97年3月24日接獲丁○○通知與買受人商討系爭土
      地買賣事宜，惟買受人於當日並未到場，經原告公司人員
      詢問被告欲出售之價格及佣金比例後，被告除於該字據上
      簽名外，並未簽訂任何委託書或買賣契約，且被告亦表示
      須於2日內覓得買受人，否則不再進行買賣事宜，而原告
      逾期並未覓得買受人，系爭土地並未出售，原告請求被告
      給付報酬並無理由。
（三）被告丙○○辯稱：
      被告與訴外人陳文彬共有門牌號碼台北市○○路○段34-6
      號房地，被告並未委託原告出售系爭房地，被告於97年3
      月24日經丁○○通知有買受人欲購買被告所有之房地，遂
      於當日至丁○○公司洽商，惟因買受人並未到場，經原告
      一再要求被告確定可出售之底價，被告遂記載欲出售之底
      價予原告，並向原告表示該價格於97年3月26日前有效，
      而原告並未於97年3月26日覓得買受人，被告即不再出售
      系爭房地，則原告請求被告給付服務費並無理由。
三、兩造不爭執事項：
（一）原告公司之登記營業項目為：1.住宅及大樓開發租賃業；
      2.工業廠房開發租售業；3.特定專業區開發業；4.投資興
      建公共建設業；5.新市鎮、新社區開發業；6.區段徵收及
      市地重劃代辦業；7.不動產買賣業；8.不動產租賃業；9.
      室內裝潢業（赴客戶現場作業）；10.建材批發業；11.建材
      零售業；12.機械批發業；13.國際貿易業。
（二）系爭房地中，坐落於台北市○○區○○段二小段48、48-1
      、50-1、50-2地號土地為陳文彬、丙○○共有，應有部分
      各為1/2；同地段49、50地號土地為陳玉枝、甲○○共有
      ，應有部分各為1/2；同地段51、51-1地號土地為乙○○
      所有。
（三）丁○○為乙○○之配偶，受乙○○委託出售系爭土地，丁○○於97年3月13日通知原告系爭土地出售事宜，並請原
      告代為尋覓買受人。
四、兩造之爭點及論述：
    按稱居間者，謂當事人約定，一方為他方報告訂約之機會或
    為訂約之媒介，他方給付報酬之契約。又居間人，以契約因
    其報告或媒介而成立者為限，得請求報酬。民法第565條、
    第568條第1項分別定有明文。原告主張伊受被告委託出售系
    爭房地，詎被告於伊覓得買受人後不出售系爭土地，造成伊
    受有服務費之損害計205萬元等情，為被告所否認，並以前
    揭情詞情詞置辯，故本件之主要爭點厥為：兩造間對於居間
    契約之成立以及居間契約給付報酬之條件有無意思表示合致
    存在。經查：
（一）原告雖提出被告之授權書，主張兩造間確實有成立居間契
      約之合致。然查，原告所謂之授權書，僅係為原告片面出
      示予甲○○、丙○○之計算字條，再由原告臨訟時將該兩
      張紙條合併影印後，並於紙條下加註「地主丙○○、甲○○同意售出價金如上，授權帆順開發股份有限公司全權處
      理至民國97年3月28日止，服務費為成交價總價的百分之
      一，違約服務費需照付。」（見本院卷第11頁）。甲○○
      、丙○○雖在原告要求下曾在原告法定代理人所書立計算
      佣金之字條上簽名，然甲○○、丙○○簽署之日期為3月2
      4日而原告並未要求被告乙○○或其配偶即其訴訟代理人
      丁○○亦簽署同樣之字條，倘如原告所稱被告三人於97年
      3月13日即去電委託原告仲介系爭土地之出售事宜，原告
      自無僅要求甲○○、丙○○於計算字條上簽名而不令乙○○同樣簽名之可能，故甲○○、丙○○辯稱渠等並未於97
      年3月13日委由原告出售系爭房地應為可採。又即便甲○○、丙○○嗣後於該計算字條上簽名，亦僅能證明渠等確
      實於同年月24日方同意委由原告代為尋覓買受人之情事，
      但渠等要求原告應於2日內覓得買受人，本件原告既未能
      遵期為被告覓得買受人，自難認原告得對被告請求給付報
      酬。
（二）至乙○○部分，其委由配偶丁○○代為處理出售系爭土地
      事宜，丁○○於97年3月13日通知原告系爭土地出售事宜
      ，並請原告代為尋覓買受人，自應認其與原告間確實有成
      立居間契約。而原告雖提出由訴外人劉榮敏出具日期記載
      為97年3月26日之購買意願書，作為其實有為被告覓得買
      方之證明方法云云，然倘劉榮敏確實已於被告要求最後覓
      得買受人之終期即97年3月26日，衡諸常情，原告應會立
      即陪同劉榮敏與被告接觸會面，但原告卻先於97年3月23
      日以買方要求地主（即被告）見面為由，約定於同年月24
      日當面直接溝通後，然地主並未出現，復於同年月28日方
      會同劉榮敏至丁○○公司處要求商談，且亦未對於簽約之
      細節為討論，致使被告無法與買方締結契約，故原告既未
      報告締約機會致使被告與劉榮敏間締結契約，自不得請求
      被告給付服務費。
五、綜上所述，被告所辯應為可採，原告既未於約定期限內為被
    告報告訂約之機會。從而，原告依據契約關係，請求被告給
    付服務費，即屬無據，應予駁回。
六、因本件事證已臻明確，兩造其餘主張陳述及所提之證據，經
    本院斟酌後，認與判決結果不生影響，均毋庸再予論述，附
    此敘明。
七、訴訟費用負擔之依據：民事訴訟法第78條。
中    華    民    國    97    年    10    月     9    日
                  民事第六庭    法  官  黃柄縉
以上正本係照原本作成
如對本判決上訴，須於判決送達後20日內向本院提出上訴狀
中    華    民    國    97    年    10    月     9    日
                                書記官  蔡凱如


司法院資訊處製作；財團法人民間司法改革基金會備份。
